臺灣高雄地方法院刑事判決　　　　　　　　　　　　　九十三年度訴字第四五九號
　　公　訴　人　臺灣高雄地方法院檢察署檢察官
　　被　　　告　甲○○
右列被告因違反毒品危害防制條例案件，經檢察官提起公訴（九十三年度毒偵字第二
八八號），嗣本院訊問被告後，因被告認罪，並詢問檢察官、被告意見後，乃裁定進
行簡式審判程序，本院判決如左：
    主  文
甲○○施用第一級毒品，處有期徒刑陸月，如易科罰金，以參佰元折算壹日。
    事  實
一、甲○○曾於民國九十一年間，因施用毒品案件，經臺灣高雄地方法院檢察署檢察
    官聲請本院以九十一年度毒聲字第一九四六號刑事裁定送勒戒處所觀察、勒戒後
    ，認有繼續施用毒品之傾向，再由臺灣高雄地方法院檢察署檢察官聲請本院以九
    十一年度毒聲字第二五二四號刑事裁定令入戒治處所施以強制戒治一年，後因強
    制戒治執行已滿三月，戒治處所認無繼續戒治之必要，臺灣高雄地方法院檢察署
    檢察官聲請本院以九十一年度毒聲字第六三五六號刑事裁定停止戒治交付保護管
    束，嗣於九十二年五月九日保護管束期滿未經撤銷，視為強制戒治期滿，復由臺
    灣高雄地方法院檢察署檢察官於九十二年五月十九日以九十二年度戒毒偵字第四
    八三號為不起訴之處分，於九十二年五月二十八日公告生效而確定。詎甲○○猶
    不知悔改，明知海洛因係毒品危害防制條例第二條第二項第一款所明定之第一級
    毒品，不得施用、持有，仍於前述強制戒治執行完畢後五年內，復基於施用第一
    級毒品海洛因之犯意，於九十二年十二月三日十九時三十五分許，在高雄市旗津
    區某真實姓名年籍不詳之友人住處，以將第一級毒品海洛因摻入香菸內吸食之方
    式，施用第一級毒品海洛因一次。迨於九十二年十二月三日二十二時許，因其所
    服替代役單位之小隊長發現其行跡可疑，予以詢問，並要求其自行前往臺灣高雄
    地方法院檢察署供承犯罪，甲○○始於九十二年十二月五日十四時四十五分許，
    前往臺灣高雄地方法院檢察署檢察官供承犯罪，惟嗣於本院審理中逃匿，並未接
    受裁判。
二、案經臺灣高雄地方法院檢察署檢察官偵查起訴，嗣本院訊問被告後，因被告認罪
    ，並詢問檢察官、被告意見後，乃裁定進行簡式審判程序。
    理  由
一、右揭事實，業據被告甲○○對於偵查中及本院審判時坦承不諱，而被告前往臺灣
    高雄地方法院檢察署供承犯罪時，經該署採尿人員於九十二年十二月五日十五時
    四十五分許採取其尿液，送請長榮大學毒物研究中心，以酵素免疫分析法為初步
    檢驗，氣相層析質譜儀法為確認檢驗之結果，均呈鴉片類嗎啡陽性反應，有該中
    心九十二年十二月二十三日檢驗報告一份在卷足據（參見臺灣高雄地方法院檢察
    署九十二年度發查字第六四二四號案卷第十二頁）。按海洛因係由嗎啡經化學合
    成之半人工合成品，其藥（毒）性倍於嗎啡，其施打或吸食後經人體代謝作用而
    分解成藥（毒）性較低之嗎啡，而於尿液中被檢測出，故吸食或施打海洛因或嗎
    啡在尿液中均以嗎啡形被檢驗出；又施用海洛因，其於尿液中排出之最長時限，
    受施用劑量、施用方式、個人體質及其代謝情況等因素影響，因個案而易，施用
    海洛因一般可檢出之最長時間為海洛因服用後二至四天，分別業經憲兵司令部八
    十年三月二十五日（八○）鑑驗字第○九九九號、行政院衛生署管制藥品管理局
    九十一年十月三日管檢字第一一○四三六號函釋在案。本件被告供承於九十二年
    十二月三日十九時三十五分許，在前揭處所，施用第一級毒品海洛因一次，嗣於
    於右揭時日，亦即施用後四日內，經臺灣高雄地方法院檢察署採尿人員採取其尿
    液，送請長榮大學毒物研究中心檢驗結果，確呈鴉片類嗎啡陽性反應，足認被告
    上開自白，核與事實相符，應堪採信。又被告曾於九十一年間，因施用毒品案件
    ，經臺灣高雄地方法院檢察署檢察官聲請本院以九十一年度毒聲字第一九四六號
    刑事裁定送勒戒處所觀察、勒戒後，認有繼續施用毒品之傾向，再由臺灣高雄地
    方法院檢察署檢察官聲請本院以九十一年度毒聲字第二五二四號刑事裁定令入戒
    治處所施以強制戒治一年，後因強制戒治執行已滿三月，戒治處所認無繼續戒治
    之必要，臺灣高雄地方法院檢察署檢察官聲請本院以九十一年度毒聲字第六三五
    六號刑事裁定停止戒治交付保護管束，嗣於九十二年五月九日保護管束期滿未經
    撤銷，視為強制戒治期滿，復由臺灣高雄地方法院檢察署檢察官於九十二年五月
    十九日以九十二年度戒毒偵字第四八三號為不起訴之處分，於九十二年五月二十
    八日公告生效而確定，有上開不起訴處分書影本、刑案資料查註紀錄表、本院院
    內索引卡紀錄表及臺灣高等法院被告全國前案紀錄表各一份附卷可按。本件事證
    明確，被告犯行洵堪認定。
二、按毒品危害防制條例業於九十二年七月九日修正公布，並於九十三年一月九日施
    行，依修正後之毒品危害防制條例第三十五條第一項第三款、第二項規定，修正
    施行前繫屬之施用毒品案件，於修正施行後，適用修正後之規定，而於審判中之
    案件，由法院依修正後規定處理之，惟依修正前之規定有利於行為人者，適用最
    有利於行為人之法律。本案係於毒品危害防制條例修正施行後，始於九十三年三
    月三日繫屬於本院，有本院收文戳在卷可稽，揆諸前揭法條之規定，自無修正後
    之毒品危害防制條例第三十五條規定之適用，合先敘明。
三、查海洛因係毒品危害防制條例第二條第二項第一款所明定之第一級毒品，不得施
    用、持有。次按，犯毒品危害防制條例第十條施用第一級、第二級毒品之罪者，
    檢察官應聲請法院裁定，令被告入勒戒處所觀察、勒戒，經觀察、勒戒後，檢察
    官依據勒戒處所之陳報，認受觀察、勒戒人無繼續施用毒品傾向者，應即釋放，
    並為不起訴之處分；認受觀察、勒戒人有繼續施用毒品之傾向者，檢察官應聲請
    法院裁定令入戒治處所強制戒治，其期間為六個月以上，至無繼續強制戒治之必
    要為止，但最長不得逾一年，強制戒治期滿，應即釋放，由檢察官為不起訴之處
    分；觀察、勒戒或強制戒治執行完畢釋放後，五年內再犯第十條之罪者，應依一
    般刑事訴訟程序予以起訴論罪科刑，此觀諸修正後之毒品危害防制條例第二十條
    第一項、第二項、第二十三條第一項、第二項規定自明。本件被告既曾因施用毒
    品案件，經檢察官聲請本院以裁定令入勒戒處所觀察、勒戒後，認無繼續施用毒
    品之傾向，於觀察、勒戒執行完畢釋放後，五年內再犯本件施用毒品案件，依前
    述規定自應予以起訴論罪科刑。核被告所為，係犯毒品危害防制條例第十條第一
    項之施用第一級毒品罪（毒品危害防制條例雖於九十二年七月九日修正公布，並
    於被告行為後之九十三年一月九日施行，然毒品危害防制條例第十條第一項之施
    用第一級毒品罪，其犯罪構成要件及法定刑度於毒品危害防制條例修正前、後，
    均無不同，自無庸為新舊法適用之比較，附此敘明）。其施用第一級毒品海洛因
    前後，持有第一級毒品海洛因之低度行為，應為施用第一級毒品海洛因之高度行
    為所吸收，不另論其持有第一級毒品罪。公訴意旨雖認被告係對於未發現之罪自
    首而受裁判，應依刑法第六十二條之規定，減輕其刑，惟按，刑法第六十二條前
    段所規定之自首，係以對於未發覺之犯罪自首而受裁判為要件，故犯罪行為人應
    於有偵查犯罪職權之公務員未發覺犯罪事實或犯罪人之前自首犯罪，且接受裁判
    ，兩項要件兼備，始得依刑法第六十二條前段自首之規定減輕其刑（最高法院七
    十六年度臺上字第一九五一號、九十三年度臺上字第五五○號判決意旨參照）。
    本件被告於本院審理中逃匿，經本院於九十三年五月七日發布通緝，至同年五月
    十六日始行緝獲歸案，有本院九十三年五月七日雄院貴刑堅緝字第三六二號通緝
    稿及同年五月二十日雄院貴刑堅撤字第四五○號撤銷通緝稿各一份在卷可查，被
    告於本院審理中既已逃匿，即無接受裁判之意思，核與刑法第六十二條前段所規
    定自首之要件即有未合，不得依自首規定而獲寬典，公訴人認被告符合刑法自首
    之要件，應依刑法第六十二條前段之規定減輕其刑，容有誤會，併此敘明。爰審
    酌被告前即曾因施用毒品經本院先後裁定令入勒戒處所觀察勒戒及令入戒治處所
    施以強制戒治，有刑案資料查註紀錄、本院被告院內索引卡紀錄表及臺灣高等法
    院被告全國前案紀錄表各一份在卷足據，仍未戒絕毒品，再犯本件之罪，顯見其
    無悔改之意，意志不堅，惟念其施用第一級毒品乃自戕一己之身體健康，尚未害
    及他人，且犯罪後坦承犯行態度良好等一切情狀，量處如主文所示之刑，並諭知
    易科罰金之折算標準。
四、據上論斷，應依刑事訴訟法第二百九十九條第一項前段，毒品危害防制條例第十
    條第一項，刑法第十一條、第四十一條第一項前段，罰金罰鍰提高標準條例第二
    條，判決如主文。
中      華      民      國      九十三      年    五    月    三十一    日
                                  臺灣高雄地方法院刑事第十五庭
                                        法  官    伍逸康
右正本證明與原本無異。
如不服本判決，應於判決送達後十日內，向本院提出上訴狀。
                                        書記官    吳月華
中      華      民      國      九十三      年    五    月    三十一    日
附錄：
毒品危害防制條例第十條
